臺灣雲林地方法院刑事判決　　　　　　　　　　　　　九十三年度訴字第三一五號
　　公　訴　人　臺灣雲林地方法院檢察署檢察官
　　被　　　告　甲○○
右列被告因違反毒品危害防制條例案件，經檢察官提起公訴（九十三年度毒偵字第七
五號），本院判決如左：
    主  文
本件公訴不受理。
    理  由
一、公訴意旨：
  (一)起訴事實：
    被告甲○○前因施用第一級毒品海洛因案件，經觀察、勒戒執行完畢，認無繼續
    施用毒品之傾向，予以釋放，並由臺灣雲林地方法院檢察署檢察官於民國九十二
    年六月二日，以九十二年度毒偵字第四八五號不起訴處分確定。詎仍不思悔改，
    於釋放後五年內復基於施用毒品之犯意，於九十三年一月七日十六時三十分許採
    尿前九十六小時內某時，在不詳地點、以不詳方式，分別施用第一級毒品海洛因
    、第二級毒品安非他命，為警於九十三年一月七日十六時三十分許，在雲林縣口
    湖鄉○○村○○街一Ｏ一號查獲，當場並扣得與陳芝安、李育民及林群茂共同持
    有之第一級毒品海洛因毛重Ｏ‧二公克及供施用毒品之器具注射針筒一支、殘渣
    袋二只等物（另案扣押），經採集其尿液送驗後，結果呈安非他命及嗎啡均陽性
    反應，始獲悉上情。
  (二)起訴法條：毒品危害防制條例第十條第一項、第二項。
二、本院之判斷：
  (一)按案件起訴之程序，違背規定者，應諭知不受理之判決，刑事訴訟法第三百零三
    條第一款定有明文。又不受理之判決，得不經言詞辯論為之，刑事訴訟法第三百
    零七條亦定有明文。
  (二)次按毒品危害防制條例，業於九十二年七月九日修正公布，依同條例第三十六條
    規定，修正後之毒品危害防制條例並於九十三年一月九日施行生效，而依修正後
    毒品危害防制條例第三十五條第一項規定，於該條例修正「施行前」繫屬於檢察
    署之施用毒品案件，偵查中之案件，由檢察官依「修正後」規定處理之。又依同
    條第二項規定：「前項情形，依修正前之規定，有利於行為人者，適用最有利於
    行為人之法律。」而修正後之毒品危害防制條例第三十五條既已針對修正施行前
    繫屬之施用毒品案件應如何處理為明文規定，即已排除適用刑法第二條第二項之
    規定，自無刑法第二條第二項「保安處分適用裁判時之法律」之適用餘地。
  (三)又施用毒品者，一犯經觀察、勒戒執行完畢後，五年內再犯施用毒品案件，依同
    條例「修正前」第二十條第三項之規定，依法應先進行觀察、勒戒後，以施用者
    有無繼續施用毒品傾向，始能決定是否起訴，而依同條例「修正後」之規定，則
    不須再經觀察、勒戒程序，即逕由檢察官依法追訴，比較二者，自以「修正前」
    之該條例規定，對於刑罰權發動所作限制，較有利於行為人。是依「修正後」毒
    品危害防制條例第三十五條規定，於該條例修正「施行前」繫屬於檢察署之施用
    毒品案件，一犯經觀察、勒戒執行完畢後，如五年內再犯施用毒品案件，則檢察
    官仍須將行為人，移送勒戒處所執行觀察、勒戒後，如認行為人有繼續施用毒品
    之傾向時，始得依法訴追，否則即屬案件之起訴違背程式。
  (四)經查，本件被告施用第一級毒品及第二級毒品案件，是於九十三年一月八日，由
    雲林縣警察局虎尾分局，以被告為人犯移送臺灣雲林地方法院檢察署偵查，並經
    該署內勤檢察官於同日中午十二時二十三分許訊問後，諭令准予新臺幣一萬元交
    保，有該署訊問筆錄、收受刑事保證金通知、刑事保證金收據及刑案資料查註紀
    錄表查註人簽章等在卷可參，足見該署檢察官已於九十三年一月八日對本件被告
    涉犯施用毒品之案件實施偵查行為，雖該署收文章之日期為「九十三年一月九日
    」，惟所謂案件之「繫屬」係指案件存在於法院或檢察署之客觀事實狀態而言，
    是本件於九十三年一月八日即已繫屬於臺灣雲林地方法院檢察署可予認定。則依
    前開(三)說明，本件被告應有毒品危害防制條例第三十五條規定之適用。又本件被
    告前因施用第一級毒品案件，經本院以九十二年度毒聲字第三五二號裁定送觀察
    、勒戒後，因認無繼續施用毒品之傾向，由臺灣雲林地方法院檢察署檢察官於九
    十二年六月二日，以九十二年度毒偵字第四八五號為不起訴處分確定，亦有臺灣
    高等法院被告全國前案紀錄表及該不起訴處分書在卷可參。嗣被告於前開不起訴
    處分後，於五年內即九十三年一月七日二十一時許，為警在雲林縣警察局虎尾分
    局刑事組採集尿液送驗，結果呈現「甲基安非他命陽性及嗎啡陽性」之反應，有
    雲林縣衛生局及長榮大學毒物研究中心尿液檢驗報告各一份在卷可稽，足見被告
    於九十三年一月七日二十一時許採尿前七十二小時內及九十六小時內之某時，又
    有在不詳地點、以不詳方式，分別施用第一級毒品海洛因、第二級毒品安非他命
    之犯行，可予認定。然本件被告施用毒品案件，係於九十三年一月九日修正毒品
    危害防制條例「施行前」，再犯施用毒品案件，並在該修正條例「施行前」，即
    九十三年一月八日，已繫屬檢察機關，已如前述，則依前開說明，自有修正後同
    條例第三十五條第二項規定之適用，應以較有利於被告之「修正前」毒品危害防
    制條例第二十條第三項之規定，先對被告進行觀察、勒戒之程序，始得決定是否
    得提起公訴。故本件被告既未經檢察官送觀察、勒戒處所施以觀察、勒戒後，而
    認有繼續施用毒品之傾向，即逕向法院提起公訴。綜上各情，本件檢察官起訴程
    序，顯有違反法律之規定，爰不經言詞辯論，逕為諭知公訴不受理之判決。
三、適用之法條：刑事訴訟法第三百零三條第一款、第三百零七條。
中      華      民      國      九十三      年    八    月     十八     日
                                  臺灣雲林地方法院刑事第三庭
                                      審判長法  官  劉  國  賓
                                            法  官  蘇  錦  秀
                                            法  官  廖  國  勝
右正本證明與原本無異。
如不服本判決，應於判決送達後十日內，向本院提出上訴狀。（須附繕本）
                                            書記官  林  汎  柏
中      華      民      國      九十三      年    八    月     十八     日
